臺灣高等法院臺中分院刑事裁定　
110年度毒抗字第787號

抗 告 人  
即 被 告    沈貝珊


上列抗告人即被告因違反毒品危害防制條例案件，不服臺灣南投
地方法院110年度毒聲字第120號中華民國110年5月24日裁定（聲
請案號：臺灣南投地方檢察署110年度聲觀字第93號），提起抗
告，本院裁定如下：
    主  文
抗告駁回。
    理  由
一、抗告意旨略以：抗告人即被告甲○○（以下稱抗告人）施用毒
    品一案，前經法院為不受理判決，爰依法提起抗告等語。
二、按毒品危害防制條例第20條第1項至第3項規定：「犯第10條
    之罪者，檢察官應聲請法院裁定，或少年法院（地方法院少
    年法庭）應先裁定，令被告或少年入勒戒處所觀察、勒戒，
    其期間不得逾2月。觀察、勒戒後，檢察官或少年法院（地
    方法院少年法庭）依據勒戒處所之陳報，認受觀察、勒戒人
    無繼續施用毒品傾向者，應即釋放，並為不起訴之處分或不
    付審理之裁定；認受觀察、勒戒人有繼續施用毒品傾向者，
    檢察官應聲請法院裁定或由少年法院（地方法院少年法庭）
    裁定令入戒治處所強制戒治，其期間為6個月以上，至無繼
    續強制戒治之必要為止。但最長不得逾1年。依前項規定為
    觀察、勒戒或強制戒治執行完畢釋放後，3年後再犯第10條
    之罪者，適用前2項之規定。」是依修正後上開規定，觀察
    、勒戒或強制戒治執行完畢釋放後，3年後再犯施用第一、
    二級毒品罪者，應適用觀察、勒戒及強制戒治之規定；又所
    謂「3年後再犯」，只要本次再犯（不論修正施行前、後）
    距最近一次觀察、勒戒或強制戒治執行完畢釋放，已逾3年
    者，即該當之，不因其間有無犯第10條之罪經起訴、判刑或
    執行而受影響。又未曾經觀察、勒戒之被告因施用毒品，經
    檢察官依刑事訴訟法第253條之1第1項、第253條之2規定，
    為「附命緩起訴」處分者，若被告於緩起訴期間未完成戒癮
    治療，經檢察官撤銷緩起訴處分，因不等同曾受觀察、勒戒
    之處遇，自應回復原緩起訴處分不存在之狀態，由檢察官依
    現行法規定為相關處分，不得逕行起訴（最高法院110年度
    台非字第98號判決意旨參照）。
三、經查：
  ㈠抗告人於民國107年2月1日某時，在臺中市不詳飯店施用第二
    級毒品甲基安非他命1次，復於同年3月26日7時45分為警採
    集尿液時起回溯96小時內之某時，在南投縣○○鎮○○○村○路00
    號住處附近之自小客車內施用第二級毒品甲基安非他命1次
    之事實，業據其於警詢及偵查中坦承不諱，並有採集尿液（
    送驗）採證同意書、臺中市政府警察局第二分局委託檢驗尿
    液代號與真實姓名對照表、詮昕科技股份有限公司107年3月
    9日報告編號00000000號及同年4月18日報告編號00000000號
    之濫用藥物尿液檢驗報告、南投縣政府警察局竹山分局毒品
    案件委託鑑驗尿液代號與真實姓名對照表、南投縣政府警察
    局竹山分局勘察採證同意書在卷可稽。又抗告人前於98年間
    因施用毒品案件，經法院裁定入勒戒處所觀察、勒戒後，認
    無繼續施用毒品傾向，於99年2月8日釋放出所，嗣後雖有再
    犯施用毒品案件，惟未曾再經觀察、勒戒或強制戒治一情，
    亦有臺灣高等法院被告前案紀錄表在卷為憑。從而，抗告人
    上開施用第二級毒品甲基安非他命之行為，距離其最近一次
    觀察勒戒執行完畢釋放後已逾3年，已可認定。
  ㈡按被告於緩起訴期間，有下列情形之一者，視為未完成戒癮
    治療，得撤銷緩起訴處分：…於緩起訴期間，經檢察機關或
    司法警察機關採尿送驗，呈毒品陽性反應，毒品戒癮治療實
    施辦法及完成治療認定標準第11條第4款定有明文。查抗告
    人上開施用毒品行為前雖經臺灣南投地方檢察署檢察官以10
    7年度毒偵字第498號、第623號為「附命緩起訴」，然其於
    緩起訴期間，因再犯施用毒品案件經起訴，致原附命緩起訴
    處分經臺灣南投地方檢察署以109年度撤緩字第68號、第69
    號撤銷確定，可認抗告人於緩起訴期間，有經檢察機關採尿
    送驗呈毒品反應之情，依照前揭辦法，應視為未完成戒癮治
    療。綜上，抗告人於本案所犯施用第二級毒品甲基安非他命
    之犯行，屬「3年後再犯」之情形；且原「附命緩起訴」既
    經撤銷，亦未完成等同「觀察、勒戒或強制戒治」執行完畢
    釋放之戒癮治療處遇，原審認檢察官之聲請為有理由，依毒
    品危害防制條例第20條第3項、第1項規定，裁定抗告人令入
    勒戒處所觀察、勒戒，經核其認事用法，並無違誤。
　㈢按「一事不再理」（或稱為「禁止雙重危險」）係為保護刑
    事被告免受無窮訴追並避免重複處罰，為民主國家彰顯人權
    保障之基本原則，其具體表現即是同一案件事實之禁止再訴
    ，包含實體判決確定後禁止再訴之實體確定力（既判力）、
    判決確定前禁止再訴之重複起訴之禁止，刑事訴訟法第302
    條第1款、第303條第2款規定即為此項原則之具體展現。一
    事不再理原則之目的既係避免重複處罰，則所謂同一案件已
    判決確定，必以經「實體判決」確定者，始有其適用，於程
    序判決確定情形，例如不受理判決，因無實體確定力，則不
    屬之。本案抗告人因前開施用第二級毒品案件之同一事實，
    前經起訴並由原審法院以109年度投簡字第435號判處罪刑，
    經上訴後，由同院以109年度簡上字第68號判決，以起訴程
    序違背規定，應依刑事訴訟法第303條第1款規定判決不受理
    為由，就罪刑部分撤銷改判不受理確定。依前開說明，此不
    受理判決僅屬程序判決，並非就同一案件之實體判決，並無
    實體確定力，自無重複處罰情形，而無一事不再理原則之適
    用。抗告意旨以本案前經不受理判決為由，指摘原裁定不當
    ，並無可採。從而，抗告人提起本件抗告，並無理由，應予
    駁回。
據上論斷，應依刑事訴訟法第412條，裁定如主文。
中　　華　　民　　國　　110 　年　　7 　　月　　6 　　日
　　　　　  刑事第六庭    審判長法　官  唐  光  義
                                法　官  許  冰  芬
                                法　官  鍾  貴  堯
以上正本證明與原本無異。
不得再抗告。
                                書記官  何  佳  錡
                                      
中　　華　　民　　國　　110 　年　　7 　　月　　6 　　日